【裁判字號】    89,易,629
【裁判日期】    890526
【裁判案由】    傷害
【裁判全文】
臺灣臺北地方法院刑事判決                          八十九年度易字第六二九號
    公  訴  人  臺灣臺北地方法院檢察署檢察官
    被      告  乙○○
    被      告  甲○○○
右列被告等因傷害案件，經檢察官提起公訴（八十九年度偵字第一０一號），本院判
決如左：
    主  文
乙○○傷害人之身體，累犯，處拘役肆拾日，如易科罰金，以參佰元折算壹日。
甲○○○傷害人之身體，處拘役參拾玖日，如易科罰金，以參佰元折算壹日。
    事  實
一、乙○○前因違反著作權案件，經本院判處有期徒刑三月確定，於民國八十八年二
    月十六日易科罰金執行完畢。詎猶不知悔改，緣八十八年十二月十六日許，甲○
    ○○前往乙○○所經營位於台北市○○街八號地下一樓之「喜悅卡拉ＯＫ」兜售
    娃娃及鮮花等物，嗣同日凌晨一時許，乙○○與甲○○○二人因客戶購買娃娃如
    何付款問題發生爭執，二人竟均基於傷害之犯意，出手互毆及彼此口咬，乙○○
    因而受有鼻部挫傷、右眼眶挫傷淤紫、大拇指裂傷等傷害，甲○○○則受有左前
    臂淤傷二乘一公分、右臉頰挫傷腫脹等傷害。
二、案經乙○○、甲○○○分別訴由台北市政府警察局中山分局報請臺灣臺北地方法
    院檢察署檢察官偵查起訴。
    理  由
一、訊據被告乙○○、甲○○○二人對於右揭時、地因客人購買娃娃如何付款問題發
    生爭執，進而發生口咬、互毆之事實坦承不諱，惟均稱係對方先動手打人，為求
    自衛方加以反擊云云。經查，被告乙○○及甲○○○均迭於警訊及偵查中坦承彼
    此傷害犯行不諱，並分有馬偕紀念醫院出具之診斷證明書共二紙在卷可按，是渠
    等之傷害犯行均堪以認定。茲有疑義者，即被告二人是否因他方之攻擊行為，為
    排除現在不法之侵害而行使防衛權。按衡之一般社會經驗法則，互毆乃屬多數動
    作構成單純一罪而互為供擊之傷害行為，縱令一方先行出手，而還擊一方在客觀
    上茍非單純僅對於現在不法之侵害為必要排除之反擊行為，因其本即有傷害之犯
    意存在，則對其互為攻擊之還手反擊行為，自無主張防衛權之餘地（最高法院八
    十四年度台非字第二０八號判決參照）。查被告二人均堅稱係他方先行攻擊始加
    以反擊，是渠等主觀上是否均係單純對於現在不法之侵害為必要之排除行為，抑
    含有不甘受毆而欲反擊教訓之傷害犯意，本值生疑。況證人丙○○及陳惠玲即當
    日在場之「喜悅卡拉ＯＫ」員工，於警訊或本院審理時亦分別證述稱不知係何被
    告先行動手打人等語在卷，丙○○證稱：被告二人因何事發生互毆渠並不知情，
    只知兩人在門口處拉扯、互相叫罵（詳偵查卷第五頁背面）；陳惠玲證稱：渠僅
    知被告二人因購買娃娃而發生爭執，但不知彼此傷害原因及過程，亦不清楚到底
    是誰先動手打人，且在場其餘二位客人即伊友人也沒有看到過程（詳本院審理筆
    錄）各等語綦詳，此外被告二人亦自承已無其他人證或事證，足佐客觀上係他方
    先為攻擊行為。從而綜上各情，被告二人所辯均顯為事後圖卸之詞，尚不足採，
    應認被告彼此之攻擊乃屬互毆行為，尚無正當防衛之適用，是本件事證明確，被
    告犯行均堪以認定。
三、核被告乙○○、甲○○○所為，均係犯刑法第二百七十七條第一項之傷害罪。又
    被告乙○○前因違反著作權案件，經本院判處有期徒刑三月確定，於八十八年二
    月十六日易科罰金執行完畢，有台灣高等法院檢察署刑案紀錄檢附表一紙在卷可
    按，其於有期徒刑徒刑執行完畢五年以內，再犯本件有期徒刑以上之罪，為累犯
    ，應依法加重其刑。爰審酌被告二人犯罪之動機、目的、手段、所生危害、犯後
    態度及渠等僅因細故發生爭執即互為前揭傷害犯行，彼此傷害手段及分受傷勢均
    屬輕微等情狀，分別量處如主文所示之刑，並均諭知易科罰金之折算標準。
據上論斷，應依刑事訴訟法第二百九十九條第一項前段，刑法第二百七十七條第一項
、第四十七條、第四十一條，罰金罰鍰提高標準條例第一條前段、第二條，判決如主
文。
本案經檢察官李韋昌到庭執行職務
中    華    民    國      八十九      年      五      月      廿六      日
                                      臺灣臺北地方法院刑事第五庭
                                          法  官  林  翠  華
右正本證明與原本無異。
如不服本判決，應於判決送達後十日內，向本院提出上訴狀。
                                          書記官  林  明  龍
中    華    民    國      八十九      年      五      月    二十九      日
附錄本案論罪科刑法條全文：
刑法第二百七十七條
一傷害人之身體或健康者，處三年以下有期徒刑，拘役或一千元以下罰金。
二犯前項之罪，因而致人於死者，處無期徒或七年以上有期徒刑，致重傷者，處三年
  以上、十年以下有期徒刑。


司法院資訊處製作；財團法人民間司法改革基金會備份。
